---
title: "RESULTADOS DE LA ENCUESTA A HOGARES 2019-VIVIENDA, REALIZADA POR EL INSTITUTO NACIONAL DE ESTADÍSTICA INE-BOLIVIA"
author: ""
date: ""
output: html_document
---

```{r setup, include=FALSE}
knitr::opts_chunk$set(echo = TRUE)
```
## 1.	INTRODUCCIÓN.

La encuesta a hogares sobre viviendas, fue desarrollado por el Instituto Nacional de Estadística (INE),para proveer información relevante sobre el bienestar y calidad de vida de los hogares en Bolivia. Las encuestas de hogares que realiza el INE cada cierto tiempo, que tienen como objetivo proporcionar estadísticas e indicadores socioeconómicos y demográficos de la población Boliviana, necesarias para la formulación, evaluación, seguimiento de políticas y diseños de programas de acción contenidas en el PDES 2016 - 2020.

La implementacion del plan de desarrollo Economico y Social PDES 2016 - 2020 ,fortalecerá al Estado Plurinacional como actor 
protagonista en la implementación de los aspectos sociales, económicos y políticos definidos 
en la Agenda Patriótica 2025 en el marco de la Revolución Cultural Democrática del país.

El cual deberá permitir: 

   * Robustecer la visión del Vivir Bien en la gestión pública 
plurinacional.

   * Establecer las condiciones para que Bolivia se constituya en el centro de integración energética regional y en el centro de integración vial de la región.
   
   * Consolidar el Modelo Económico Social Comunitario Productivo, constituyendo un hito importante y definitivo 
en la diversificación económica del país y en la generación de mayores ingresos continuos y estables en las áreas de energía, hidrocarburos, agropecuaria, minería y turismo.

## 2.	OBJETIVOS.

### 2.1.	Objetivo general.

Obtener información de la situacion de calidad de vida de los hogares en Bolivia, con ayuda de la base de datos de encuesta de hogares 2019_vivienda, que muestra las características de cada vivienda en el territorio Boliviano.

### 2.2.	Objetivos específicos.

*	Determinar el promedio de gastos en el alquiler de acuerdo al número de habitaciones con las que cuentan cada vivienda.

*	Determinar el porcentaje de las viviendas que desechan la basura del hogar de formas distintas.

*	Determinar el porcentaje de los tipos de servicios sanitarios de las viviendas según el área donde estén.

*	Determinar el promedio de gastos en agua por departamento según área donde se ubica la vivienda.

*	Determinar el porcentaje de las viviendas que tienen acceso al servicio de internet según el departamento.

*	Mostrar los materiales del piso según los tipos de viviendas en particular.

*	Mostrar el comportamiento de los pagos de alquiler según el tipo de vivienda alquilada.

*	Determinar el promedio de las horas al día que disponen las viviendas del servicio de agua según el tipo de vivienda por departamento.

*	Determinar el porcentaje de los tipos de combustible o energía que se utiliza para cocinar/preparar alimentos según el departamento.

*	Determinar el porcentaje de los tipos de baños, servicios sanitarios o letrinas que utilizan por área, según el departamento elegido.

*	Mostrar los materiales del techo según los tipos de viviendas en particular.

*	Mostrar los pagos medios de alquiler de estas viviendas.

## 3.	MOTIVACIÓN.

Las encuestas de hogares son una fuente valiosa de datos socioeconomicos.En particular este tema es de mucha importancia para conocer las condiciones de vida de las viviendas tanto en área rural como urbana. Haciendo comparaciones entre estas dos áreas, nos permite conocer aspectos como el cresimiento o disminucion de la pobreza, el bienestar y las condiciones de vida de los hogares Bolivianos. Así los resultados finales de esta encuesta podrían ayudar a tomar  decisiones gubernamentales (políticas públicas) que beneficien a la familias boliviana.



# NOTA:

* La base de datos con la que se trabajara es **Encuesta a hogares 2019 vivienda**.

* Los pdfs que se encuatra en este repositorio son las herramientas con las que procederemos a desarrollar mas a detalle los proximas etapas del trabajo.

* Aqui<http://anda.ine.gob.bo/index.php/catalog/84/data-dictionary/F2?file_name=EH2019_Vivienda> podemos encontrar informacion detallada sobre la descripcion de las variables que tiene la base de datos EH19v, los cuales tambien seran utilizados en el trabajo quer se esta realizando.


```{r}
#rm(list=ls())
#getwd() # directorio de trabajo actual 
#dir()   # lista los archivos en el directorio de trbajo
# este es un enlace de github, donde ya esta la base de datos listo para trabajarlo

```












